最高法院刑事判決　　　　　　　　　　　　　　　九十三年度台上字第二九四二號
　　上　訴　人　甲○○
　　選任辯護人　郭芳宜律師
右上訴人因違反麻醉藥品管理條例案件，不服台灣高等法院中華民國九十二年三月十
二日第二審更審判決︵九十一年度重上更(三)字第二０五號，起訴案號：台灣台北地方
法院檢察署八十四年度偵字第二二三五三號、第二五八五一號︶，提起上訴，本院判
決如左：
    主  文
上訴駁回。
    理  由
按刑事訴訟法第三百七十七條規定，上訴於第三審法院，非以判決違背法令為理由，
不得為之。是提起第三審上訴，應以原判決違背法令為理由，係屬法定要件。如果上
訴理由狀並未依據卷內訴訟資料，具體指摘原判決不適用何種法則或如何適用不當，
或所指摘原判決違法情事，顯與法律規定得為第三審上訴理由之違法情形，不相適合
時，均應認其上訴為違背法律上之程式，予以駁回。本件原判決認定上訴人甲○○與
葉隆茂︵通緝中︶、詹豐雄、徐豐國︵業經原審判刑確定︶等人共同有其事實欄所載
之犯行，因而將第一審關於上訴人部分之判決撤銷，經比較新舊法後，仍依上訴人行
為時之麻醉藥品管理條例論處其共同非法製造化學合成麻醉藥品，未遂罪刑，已詳述
其所憑之證據及認定之理由。對於上訴人所為伊僅受託將一只行李袋交給﹁阿財﹂者
，且不知所交付之物是麻黃素，並無犯罪之認識及故意，縱認伊係受託走私運送之船
主，但僅有走私麻黃素，不知尚有製造過程，亦不能成立共同非法製造安非他命犯罪
之辯解，認係空言飾詞，不足採信，亦依調查所得之證據資料詳加指駁及說明。上訴
人仍表不服，提起第三審上訴，其上訴意旨略謂：︵一︶、詹豐雄僅供述﹁阿鍾﹂二
次交付物品，徐豐國則供稱於檢視物品時﹁阿鍾﹂在旁，且二人所供交付之物品係安
非他命，而證人吳世賢僅證稱監聽內容為漁船走私，並未談及走私物品之名稱，原判
決竟以上開三位之供述證據，認定上訴人係共同基於製造安非他命之犯意而走私麻黃
素，並著手製造安非他命未遂，其認定事實與採用證據顯不相適合，有證據上理由矛
盾之違法。︵二︶、縱認上訴人即係船主﹁阿鍾﹂，但上訴人以為走私之物品係安非
他命，不知係麻黃素，自無共同加工製造之認知，又未參與加工行為，而所交付之麻
黃素，非屬管制藥品，完稅價格又未逾新台幣︵下同︶十萬元，依﹁所犯輕於所知，
從其所犯﹂之法理，自不成立犯罪，原判決以所知論以共同正犯，有不適用法則之違
法。︵三︶、監聽譯文關於船主有﹁鍾﹂、﹁冬﹂、﹁忠﹂、﹁宗﹂等不同之記載，
顯非出於同一人監聽所記，原判決採信吳世賢一人之證詞而認均係指同一人，其採證
已有違經驗法則，況對於譯文錄音之來源未予查明，且譯文內附註所謂﹁鞋子﹂作不
出來，係指安非他命半成品無法製成成品云者，並無證據足以證明，顯係監聽人員個
人推測之詞，原判決竟均採為不利上訴人之認定，其採證違背證據法則。︵四︶、原
審於訊問證人林紅綢、蔡麗真、蔡全福等人時，未通知上訴人及所選任之辯護人到庭
而剝奪詰問權，原判決竟採其等之證言為不利上訴人之認定，亦屬違法云云。惟查：
︵一︶、原判決係依憑詹豐雄所供葉隆茂表明船主﹁阿鍾﹂會接扣案物品來台交付，
因而確認係由上訴人二次交付扣案之物品。又據徐豐國供稱於檢視扣案物品時上訴人
在場，吳世賢復證謂因監聽上訴人電話而得知上訴人等要走私安非他命來台，另依卷
附之監聽紀錄，上訴人確有與葉隆茂通話談及交付之物品未能製造成功，因認上訴人
係知情並共同基於製造安非他命之犯意而走私麻黃素，進而著手製造安非他命未遂。
其採證認事，自形式上觀察，並無上訴意旨所指之證據上理由矛盾違法情事。︵二︶
、凡以自己共同犯罪之意思，而參與犯罪構成要件或構成要件以外之行為，或以自己
共同犯罪之意思，事先同謀，而由其中部分共犯實施犯罪行為者，均為共同正犯。原
判決既認明上訴人係基於共同製造安非他命之犯意而走私麻黃素，則於走私入境後，
上訴人雖未參與製造行為，仍無礙其共同正犯之成立，原判決並於理由欄三敘明麻黃
素非屬管制物品，且完稅價格未逾十萬元，不另成立修正前懲治走私條例第二條或第
十二條之罪，其適用法則並無不當可言。︵三︶、原判決於理由欄一｜(二)及(四)已詳為
說明錄音譯文內固載﹁鍾﹂、﹁冬﹂、﹁忠﹂、﹁宗﹂，但應係指同一人即上訴人而
言，且監聽程序合法之理由。又詹豐雄已供明係由葉隆茂安排其與上訴人見面，商談
船期及如何交付走私物品，原審復查明上訴人確係二次交付製造安非他命之原料麻黃
素，並由葉隆茂安排陳姓男子製造未成，嗣經監聽葉隆茂有對上訴人表示「鞋匠」作
不出來，原判決本於推理之作用，因認錄音譯文批註此係「指安非他命半成品，無法
製成成品，尚非無據，並據以認定上訴人確係非法製造未遂之共同正犯，其採證認事
，顯與證據法則無違。︵四︶、原審於訊問證人林紅綢、蔡麗真、蔡全福、蔡崑輝、
陳錦貴等人時，固未通知上訴人及其所選任之辯護人到場，其所踐行之程序雖有疏漏
。然原判決併採上開證人之供述證據，無非在說明上訴人確為船主﹁阿鍾﹂而已，況
排除上開證人之供證，依據詹豐雄、徐豐國、吳世賢所供及監聽錄音等卷存證據，仍
應為相同之認定，上開單純訴訟程序之瑕疵，對判決本旨不生任何影響，自不得據此
為上訴第三審之適法理由。依上開說明，本件上訴意旨不足據以辨認原判決已具備違
背法令之形式要件，應認其上訴違背法律上之程式，予以駁回。
據上論結，應依刑事訴訟法第三百九十五條前段，判決如主文。
中　　　華　　　民　　　國　　九十三　　年　　　六　　　月　　　十　　　日
                              最高法院刑事第十一庭
                                  審判長法官  張　淳　淙
                                        法官  謝　俊　雄
                                        法官  蘇　振　堂
                                        法官  張　春　福
                                        法官  呂　丹　玉
      右正本證明與原本無異
                                              書  記  官
中　　　華　　　民　　　國　　九十三　　年　　　六　　　月　　 十六 　　日
                                                                        Ｅ
